【裁判字號】    98,易,557
【裁判日期】    990604
【裁判案由】    竊盜
【裁判全文】
臺灣士林地方法院刑事判決               98年度易字第557號
公  訴  人  臺灣士林地方法院檢察署檢察官
被      告  乙○○
上列被告因竊盜案件，經檢察官提起公訴（98年度偵續字第120
號），本院判決如下：
    主  文
乙○○竊盜，處有期徒刑陸月，如易科罰金以新臺幣壹仟元折算
壹日。
    事  實
一、乙○○前為臺北市○○區○○路2 段76號臺灣屈臣氏個人用
    品商店股份有限公司（下稱屈臣氏公司）石牌門市（下稱石
    牌門市）之員工，因知悉門市營收金額於深夜至凌晨間，會
    先放置在3 樓辦公室未上鎖之抽屜內，以待當班主管清點存
    放在辦公室之金庫，見此期間有機可乘，復通曉3 樓辦公室
    有監視錄影設備，在起意竊盜而意圖為自己不法所有後，先
    於民國98年9 月11日凌晨3 時35分及37分許，2 度以白色紙
    張短暫遮蔽3 樓辦公室之監視錄影鏡頭，測試倘下手行竊亦
    無遭監視錄影之虞後，續於翌（12）日凌晨3 時21分至22分
    之間，再以相同手法，暫以紙張遮蔽辦公室監視錄影鏡頭，
    並趁隙竊取辦公室抽屜內門市營收現金新臺幣（下同）2 萬
    6,000 元得手。嗣該門市當班主管於早上6 時30分許清點抽
    屜內營收現金時，發現金額短少，經調閱門市監視錄影紀錄
    ，察覺鏡頭遭遮蔽之特異現象，比對同時段門市除乙○○外
    ，其餘員工均在門市內各處值班，經報警處理，始查悉上情
    。
二、案經屈臣氏公司訴由臺北市政府警察局中山分局報請臺灣士
    林地方法院檢察署檢察官偵查起訴。
    理  由
一、按被告以外之人於審判外之言詞或書面陳述，除法律有規定
    者外，不得作為證據；又被告以外之人於審判外之陳述，雖
    不符合刑事訴訟法第159 條之1 至第159 條之4 之規定，但
    經當事人於審判程序同意作為證據，法院審酌該言詞陳述或
    書面陳述作成時之情況，認為適當者，亦得為證據。當事人
    、代理人或辯護人於法院調查證據時，知有第159 條第1 項
    不得為證據之情形，而未於言詞辯論終結前聲明異議者，視
    為有前項之同意，刑事訴訟法第159 條第1 項及第159 條之
    5 分別定有明文。查本判決下列所引用之各該被告以外之人
    於審判外之陳述，雖屬傳聞證據，惟均經當事人於本院準備
    程序及審判期日中表示無意見而不予爭執，且迄至言詞辯論
    終結前亦未再聲明異議，本院審酌此等證據資料製作時之情
    況，尚無違法不當及證明力明顯過低之瑕疵，亦認為以之作
    為證據應屬適當，故揆諸前開規定，爰逕依刑事訴訟法第15
    9 條之5 規定，認前揭證據資料均例外有證據能力，合先敘
    明。
二、訊據被告乙○○雖矢口否認有何竊盜犯行，辯稱：渠於98年
    9 月11日及12日監視錄影鏡頭被遮蔽期間，分別是在門市3
    樓倉庫內睡覺，或在廁所內如廁，並未去辦公室遮蔽監視錄
    影鏡頭，更未竊盜云云。
三、經查：
（一）屈臣氏公司石牌門市內，編號1 號收銀機於97年9 月11日
      當晚11時19分許以前之營收金額4 萬9,311 元，由門市收
      銀員工清點後，裝置於青藍色之包裝袋內，並於同日晚間
      11時19分許，放在門市3 樓辦公室之辦公桌抽屜內，等候
      當班主管清點置入金庫存放，至翌（12）日早上6 時30分
      許，門市當班主管清點前開營收現金時，只餘2 萬3,311
      元，即短少2 萬6,000 元之事實，業據證人即石牌門市收
      銀員工孟立強，及門市當班主管陳明旺於警詢及偵查中證
      述明確（見偵字第15125 號卷第14 -17、22-25 、71-72
      頁），其中陳明旺更證稱：因其曾於翌日1 時24至25分許
      ，從青色錢袋中取零鈔，知悉大約金額狀況，至翌日上午
      6 時30分許，經清點，才發現金額確實顯有短少等情甚明
      （同前偵查卷第23-24 頁），且有石牌門市收銀機檢察紀
      錄單一紙在卷可稽（見同上偵查卷第19頁）。另本院勘驗
      石牌門市3 樓辦公室自97年9 月11日晚間11時16分許起至
      翌日早上6 時55分許為止之監視錄影畫面顯示：
      1.案外人孟立強確實有在97年9 月11日晚間11時19分許，
        進入辦公室內，將一青色袋狀物置於辦公桌之抽屜內，
        此後直至翌日早上6 時30分許，案外人陳明旺進入辦公
        室打開抽屜取出青色袋狀物，並將其內金錢起出清點計
        算以前之期間，除了9 月12日凌晨3 時21分40秒至22分
        10秒間，錄影鏡頭遭白色物體遮蔽，致無法觀覽外，僅
        有當班主管陳明旺曾經於12日凌晨1 時24分至25分許，
        進入辦公室內，從抽屜中取出該青藍色之袋狀物（按因
        其內確實有錢，下稱青色錢袋），並抽取其內部分紅色
        面額鈔票點數後，換置也經陳明旺點數之深色鈔票入錢
        袋內，將該青色錢袋放回抽屜，攜取換得之偏紅色鈔票
        離開，此外，全段監視錄影紀錄中（遭遮蔽期間除外）
        ，辦公室雖持續有屈臣氏員工進出辦公室，但均無任何
        人曾經接觸或取出抽屜內青色錢袋（見本院卷第31-32
        、51-52 、59 -60、64-65 頁）。
      2.陳明旺在97年9 月12日上午6 時30分許清點營收金額時
        ，初點數完青色錢袋內金錢，並核對帳表後，隨即開始
        重複在辦公室內抽屜、金庫等處四處翻尋，及翻閱帳表
        、以計算機核算之動作（見本院卷第64-65 頁），確實
        顯示陳明旺至當時清點營收金額時，才發現錢袋內金錢
        遭竊之事實。
      3.關於案外人陳明旺於9 月12日凌晨1 時24分至25分許抽
        換鈔票之舉，證人陳明旺於警詢中，及證人即屈臣氏公
        司保安部主任甲○○於本院審理時，各均證稱：陳明旺
        當時是將大面額之千元鈔票，換成小面額之百元及五百
        元鈔票，以供找零之用等情明確（見同上偵查卷第23-2
        4 頁、本院卷第59頁背面），本院參酌新臺幣千元與百
        元或五百元面額鈔票，確實分屬於深色及偏紅色系之鈔
        票，畫面中陳明旺在換鈔時，雖將偏紅色百元或五百元
        面額鈔票取出攜離，但也的確將深色千元面額鈔票放入
        錢袋內，且取、放之間，亦顯有一再數點不同面額鈔票
        張數之舉，核與一般人換鈔之情節相當，應可信陳明旺
        與甲○○證述之情節無誤，陳明旺當時僅為收銀台找零
        之用，而至青色錢袋內取出小面額鈔票換鈔，該錢袋經
        換鈔過程，總金額因此短少達2 萬6,000 之可能，微乎
        其微。再者，從監視錄影畫面中顯示，陳明旺在上午6
        時30分許清點營收金額時，初點數完青色錢袋內金錢，
        並核對帳表後，即開始重複在辦公室內抽屜、金庫等處
        四處翻尋，並翻閱帳表、一再以計算機核算金額，由此
        情研判，陳明旺在上午6 時30分許清點前日營收現金時
        ，始知悉金額有失竊短少情事。是故，以此推斷，97年
        9 月11日晚間由孟立強放入青色錢袋之4 萬9,311 元，
        僅可能於翌日凌晨3 時21分40秒至22分10秒，監視錄影
        鏡頭遭白色物體遮蔽之期間，遭人竊取無誤。
      4.屈臣氏門市3 樓辦公室在97年9 月12日凌晨3 時22分之
        後，仍有員工張溫圃、陳明旺、丙○○、周旻達等人數
        度進出辦公室（見本院卷第60頁），且從彼等進出均未
        發現辦公室曾發生竊案，一直到陳明旺在上午6 時30分
        許取出錢袋清點時，竊盜情節才遭發覺乙節觀之，顯然
        竊取青色錢袋內財物之人，在犯案時並未遺留一般外人
        入侵竊盜時，四處翻尋、改變辦公室物品擺置原貌之跡
        。
（二）遭竊之97年9 月11日晚間營收金額2 萬6,000 元，係放置
      於門市3 樓辦公室抽屜內，該辦公室與3 樓展示賣場區之
      間由有展示櫃及無門把之隱藏式暗門阻隔，一般客戶難以
      發現辦公室所在，此經證人甲○○證述明確（見本院卷第
      22頁），又衡諸失竊時間就在97年9 月12日凌晨3 時21分
      40秒至22分10秒許，監視攝影鏡頭遭遮蔽之30秒瞬間，甚
      且，該攝影鏡頭乃位於一般不特定人難以發現之辦公室的
      門框上方，此除經甲○○證述在卷外，亦與本院勘驗辦公
      室監視錄影畫面所見之攝影角度相合。再者，竊取系爭金
      錢之人，在30秒之短暫時間內，將抽屜內錢袋取出，竊取
      其內金錢得手，均未改變辦公室內物品原擺放之跡，從此
      可知，竊取上述甚具隱匿性現金之人，對於屈臣氏石牌3
      樓辦公室抽屜在深夜至凌晨間會有營收現金存放，且辦公
      室門框上方有監視攝影，需先遮蔽始能掩飾渠犯行之跡等
      各情節，均知之甚詳，則可能竊盜之人，除當時當班之屈
      臣氏石牌門市員工，別無他人，實昭昭甚明。
（三）本院勘驗屈臣氏石牌門市辦公室於97年9 月11日凌晨3 時
      許之監視錄影畫面發現，在凌晨3 時35分51秒至54秒，及
      37分8 至33秒間，攝影鏡頭2 度遭人以白色物體遮住，其
      情形與翌日凌晨3 時21至22分財物遭竊時，鏡頭被遮蔽情
      形完全相同，顯示該名竊取財物之員工，在97年9 月11日
      凌晨即已起竊取辦公室內置放之營收現金，並先行測試監
      視攝影鏡頭遮蔽效果。
（四）就97年9 月11日與12日兩日凌晨辦公室監視攝影鏡頭同遭
      該竊犯遮蔽之時段，本院勘驗屈臣氏石牌門市展場內各角
      落之監視錄影畫面，及參核門市各樓層平面圖顯示：在9
      月11日與12日辦公室監視錄影遭遮蔽期間，除被告乙○○
      外，其餘在該門市當班之員工，包括周旻達、張溫圃、陳
      明旺、丙○○或陳寬妘等人，均分別在門市內各樓層賣場
      、收銀臺內值班工作，僅被告乙○○不見渠蹤跡，而被告
      於鏡頭遭遮蔽之前，恰均上至屈臣氏石牌門市辦公室所在
      之3 樓，最後身影都從該樓層賣場展市區消失，卻在監視
      鏡頭之遮蔽物除去後數分鐘，重新出現在3 樓賣場中，其
      中9 月11日被告更是直接從監視畫面右上方，即平面圖正
      上方（監視器安置在3 樓平面圖之右側樓梯口處，因此監
      視畫面角度與平面圖略有不同），辦公室所在之隱藏式暗
      門附近出現（見本院卷第43-45 頁，偵續字第12 0號卷第
      9-13頁）。再者，97年9 月11日遮蔽鏡頭之畫面中，錄得
      該持遮蔽物之人左手大拇指畫面，畫面中該人大拇指明顯
      留有長度異常之指甲（見本院卷第29頁，同上偵查卷第9
      頁），經屈臣氏公司得石牌門市員工同意留取大拇指指甲
      照片顯示，僅被告之左手大拇指指甲特徵，甚至拇指大約
      長度與遮蔽鏡頭之人完全相符，其餘各員工均無人留取此
      長度指甲，拇指長度也不相合（見同上偵查卷第14頁證物
      袋所附照片）。凡此，均足徵97年9 月11日凌晨先行至辦
      公室遮蔽監視鏡頭，測試遮蔽效果，待翌日凌晨3 時21分
      許，再以相同手法遮蔽鏡頭後，進入辦公室內竊取抽屜中
      錢袋內所存現金之人，就是也身為屈臣氏石牌門市員工之
      被告無誤。
（五）至被告雖辯稱97年9 月11日鏡頭遭遮蔽時，渠在3 樓倉庫
      內休息，9 月12日鏡頭再遭遮蔽時，渠在3 樓上廁所云云
      ，並聲請傳訊證人丙○○以資為佐，然：
      1.本院勘驗97年9 月11日凌晨3 時35分起，並核對卷附石
        牌門市3 樓平面圖後，發現被告於97年9 月11日凌晨3
        時39分許（遮蔽物於3 時37分被取下），確實由畫面中
        右上方辦公室所在之隱藏式暗門附近出現，而3 樓之倉
        庫則在被告出現處更偏左之位置，且倉庫與辦公室間有
        隔間相隔，不能互通，顯然被告於97年9 月11日鏡頭遭
        遮蔽時，根本不在倉庫內。
      2.證人丙○○於本院證述時，雖證稱：彼於97年9 月12日
        在3 樓賣場工作時，被告上樓來稱要去上廁所，並有進
        到廁所內，後來過一陣子又到廁所叫被告出來等語，但
        丙○○亦坦承：彼見被告進廁所後，即繼續在賣場內從
        事擺放商品工作，視線並未盯在廁所上，彼叫被告從廁
        所出來之前，如被告有意不讓彼發現，輕聲開門從廁所
        出來，便有可能無法發現被告在其間曾從廁所出來之行
        跡（見本院卷第40-43 頁）。且本院勘驗97年9 月12日
        凌晨3 時20分起之3 樓賣場監視錄影，並核對石牌門市
        3 樓平面圖，發現被告於3 時20分許上樓後，隨即消失
        在畫面右方，即平面圖上廁所與辦公室附近區域，此後
        丙○○即轉身在賣場展示區內工作，不曾注意過被告消
        失之廁所、辦公室區域內動靜，直至3 時28、32分許，
        丙○○才有靠近畫面右方廁所區域之舉，被告則在3 時
        33 分 許從右方區域重新出面在賣場區域內（見本院卷
        第44-45 頁，偵字第15125 號卷第41頁）。是倘若被告
        起意竊盜，並刻意向丙○○偽稱進入廁所如廁，趁丙○○專心在賣場工作之際，由廁所潛出，躡行至在旁之辦
        公室區域，並在短暫30秒內竊盜得手後，再返回廁所內
        繼續佯裝如廁，則確實會造成證人丙○○以為辦公室監
        視錄影鏡頭遭遮蔽，財物遭竊期間，被告一直在廁所內
        之錯誤印象，則證人丙○○之證詞，實難推翻本院依前
        述積極證據，推認被告就是犯本案竊盜犯行之人的認定
        。
（六）綜上所述，被告竊盜情節，事證明確，所辯無非卸飾之詞
      ，諉無可採，渠犯行堪以認定，應依法論科。
四、核被告所為，係犯行法第320 條第1 項之竊盜罪。爰審酌被
    告年輕力壯，並有正當職業，不思以合法途徑賺取財物，竟
    因工作緣故，知悉有店收金額存放在辦公室內，有機可趁，
    即起意竊盜，更先行測試遮蔽監視攝影鏡頭有成後，再於翌
    日，以相同手法，隱匿渠於辦公室內行竊之跡後，下手行竊
    ，並故意先向同事製造如廁之錯誤印象，製造虛偽之不在場
    證明，雖被告竊盜金額非鉅，但渠為犯本案竊盜，處心積慮
    ，謀意算計甚深，惡性重大，犯罪後又飾詞狡辯，拒與被害
    人屈臣氏公司和解，顯無悔意等一切情狀，量處如主文所示
    之刑，並諭知易科罰金之折算標準。至公訴意旨求處有期徒
    刑7月以上，則嫌過重，附此敘明。
據上論斷，應依刑事訴訟法第299 條第1 項前段、刑法第320 條
第1 項、第41條第1 項前段，刑法施行法第1 條之1 ，判決如主
文。
本案經檢察官簡志龍到庭執行職務。
中    華    民    國    99    年    6     月    4     日
                  刑事第六庭  法  官  梁哲瑋
以上正本證明與原本無異。
如不服本判決應於收受判決後10日內向本院提出上訴書狀，並應
應敘述具體理由。其未敘述上訴理由者，應於上訴期間屆滿後20
日內向本院補提理由書(均須按他造當事人之人數附繕本)「切勿
逕送上級法院」。
                              書記官  白孝慈
中    華    民    國    99    年    6     月    11    日
附錄本案論罪科刑法條：
中華民國刑法第320條
意圖為自己或第三人不法之所有，而竊取他人之動產者，為竊盜
罪，處5年以下有期徒刑、拘役或 5 百元以下罰金。
意圖為自己或第三人不法之利益，而竊佔他人之不動產者，依前
項之規定處斷。
前二項之未遂犯罰之。

司法院資訊處製作；財團法人民間司法改革基金會備份。
